最　高　行　政　法　院　判　決
                                      100年度判字第757號
上  訴  人　黃素英
訴訟代理人　卓隆燁（兼送達代收人）
被 上訴 人　財政部臺北市國稅局
代　表　人　陳金鑑
上列當事人間綜合所得稅事件，上訴人對於中華民國99年6月3日
臺北高等行政法院98年度訴字第2658號判決，提起上訴，本院判
決如下：
　　主  文
上訴駁回。
上訴審訴訟費用由上訴人負擔。
　　理  由
一、緣上訴人民國93及94年度綜合所得稅結算申報，經法務部調
    查局臺北市調查處及被上訴人查獲漏報取自永達保險經紀人
    股份有限公司（下稱永達公司）薪資所得新臺幣（下同）2,
    700,600元、6,140,400元，乃歸戶核定上訴人各該年度綜合
    所得總額為40,614,370元、61,767,190元，補徵應納稅額81
    0,180元、1,842,120元，並按所漏稅額1,080,240元、2,456
    ,160元處以0.5倍之罰鍰計540,120元、1,228,080元。上訴
    人不服，申請復查，未獲變更，嗣提起訴願，經訴願決定：
    「原處分（復查決定）關於罰緩部分撤銷，由原處分機關另
    為處分。其餘訴願駁回。」上訴人仍對訴願駁回（補稅）部
    分不服，提起本件行政訴訟。
二、上訴人起訴主張：（一）永達公司對上訴人業務同仁之薪酬
    係採獎金制度，以各項績效計算之個人薪酬及組織報酬，而
    組織報酬係以支應歸屬利潤中心之各項必要業務費用，故上
    訴人薪資所得為個人薪酬及組織報酬減除支應歸屬利潤中心
    之各項必要費用後餘額，二項之合計數。（二）本件系爭公
    務車，乃上訴人任職公司為協助業務員利於執行業務推展，
    規定處經理級以上人員或業績較優同仁得申請保管公務租賃
    車輛，公務車租金由任職公司支付且屬任職公司營業費用，
    要非屬上訴人薪資所得。（三）本件案關事實經臺灣臺北地
    方法院檢察署（下稱臺北地檢署）偵查且原經被上訴人認定
    系爭車輛租金屬於交通費，應由永達公司檢據核實列報，上
    訴人薪資名目並未減少而有逃漏綜合所得稅之情事，原處分
    未依檢察官不起訴處分所認定之事實為之，依本院32年判字
    第18號判例及89年度判字第699號判決意旨，應予撤銷等語
    ，求為判決撤銷訴願決定及原處分關於補徵稅額部分。
三、被上訴人則以：系爭車輛雖係以永達公司名義承租，惟車輛
    租金卻由公司自上訴人薪資中扣取給付，本件實際係上訴人
    租賃車輛，故核定上訴人93及94年度綜合所得稅結算申報，
    分別漏報取自永達公司薪資所得2,700,600元、6,140,400元
    ，乃歸戶核定上訴人各該年度綜合所得總額為40,614,370元
    、61,767,190元，補徵應納稅額810,180元、1,842,120元並
    無違誤等語置辯，求為判決駁回上訴人之訴。
四、原審斟酌全辯論意旨及調查證據之結果，以：（一）按永達
    公司自92年起，規定業績達MDRT（百萬圓桌會員，年薪至少
    250萬元）者或處經理級以上人員，由員工自行洽詢配合租
    賃車商確認車種及車價後，再由車商按月向永達公司申請每
    月租金給付，車輛每月租金由員工薪資扣款，此種以上訴人
    服務公司為名義承租人，掩蓋員工為實際承租人之事實，並
    將每月租車租金於員工薪資扣除後，以淨額低報員工薪資所
    得，幫助員工逃漏個人綜合所得稅，有永達公司扣薪表、上
    訴人簽署「公務車輛租賃附屬契約」、「公務車輛申請書」
    、「員工還款同意書」及「車輛買賣契約書」附案可稽，原
    核定增列上訴人93、94年度薪資所得2,700,600元、6,140,4
    00元，自無不合。（二）依永達公司「公務車輛租賃作業流
    程」、「公務車輛使用辦法」及臺北地檢署96年度偵字第23
    47號不起訴處分書可知，永達公司「業務拓（發）展費」係
    由員工檢具單據向永達公司申請，始由該公司發放與員工。
    倘系爭車輛租金支出確實為永達公司之業務拓展費用，何以
    獨系爭車輛租金支出係採「由永達公司先支付車商，再由員
    工之酬庸內扣除」之方式核銷，與其他業務拓展費採「由員
    工檢具單據向永達公司申請後，永達公司再發放予員工」之
    核銷方式迥異？上訴人均難自圓其說；所稱「永達公司係將
    業務拓展費（車輛租金）併同薪資發放，再將該公司先行墊
    付之業務拓展費（車輛租金）從發放予上訴人之庸酬內扣除
    」云云，尚難採據。（三）經查系爭車輛係由上訴人自行與
    車商確認車種、車價及分期付款期數後，再由上訴人、出租
    車輛公司共同簽訂租賃契約，車輛保證金係由上訴人支付，
    上訴人在完成扣薪同意書後，永達公司按月從上訴人薪資中
    扣取租金，並由上訴人實際使用及保管系爭車輛。系爭租賃
    合約承租人之違約風險顯然已完全由上訴人所負擔，永達公
    司雖形式上列名租賃契約之承租人，惟並未承擔任何承租人
    違約風險；且系爭車輛實際係由上訴人支付租金，由上訴人
    使用收益，自租賃之效力觀察出租人及上訴人之權利義務內
    容，上訴人負有租金支付義務、租賃物保管義務及租賃債務
    擔保義務，上訴人雖於租賃契約列名保管人，實質上為系爭
    車輛之承租人，永達公司僅係租賃契約名義上之承租人，實
    際並未承租系爭車輛，堪以憑認。況上訴人亦未能證明系爭
    車輛租金為永達公司經營本業及附屬業務有關之費用。從而
    ，被上訴人認定系爭車輛租金，並非供永達公司經營本業及
    附屬業務所使用，系爭車輛租金支出自不能認係永達公司之
    營業租金費用，依實質課稅原則，核認本件永達公司借租賃
    車輛之名義，將扣取上訴人之93、94年度薪資所得2,700,60
    0元、6,140,400元，改以永達公司租金支出列報，實質上係
    上訴人之薪資所得，核無不合。（四）按行政罰法第26條規
    定，一行為同時觸犯刑事法律及違反行政法上義務規定，如
    經不起訴處分者，得依違反行政法上義務規定裁處之。永達
    公司負責人吳文永涉嫌違反稅捐稽徵法第41條、第43條第1
    項及商業會計法第71條第5款等規定乙案，雖經臺北地檢署
    檢察官偵查終結為不起訴處分，惟吳文永之行為如同時有違
    反所得稅法或其他稅法上義務者，稅捐稽徵機關仍得依稅法
    規定裁處之。又本件上訴人並非前開不起訴處分書之當事人
    ，上訴人是否有違章漏稅事實，被上訴人自得依職權調查認
    定，不受不起訴處分書所認定事實之拘束。上訴人主張本案
    應以不起訴處分書為據云云，核無足採。（五）另查財政部
    95年6月28日臺財稅字第0954063430號函釋（下稱財政部95
    年函釋）係限於因招攬保險業務而發生的費用，如文具用品
    費等等，原則上都是費用的性質，並沒有租金支出這一項費
    用，特別汽車是生財器具，不是當期消耗的費用。且保險公
    司的營業費用，應該由公司取得相關憑證，不能與員工私自
    約定要計入員工的薪資併同薪資給付，公司應以各項費用科
    目下來列報。系爭車輛租金支出不是永達公司之營業費用，
    業經原審法院認定如前，自無財政部95年函釋之適用。是上
    訴人主張依財政部95年函釋，系爭租金支出係屬任職公司非
    薪資支出之營業費用，不應核認為上訴人之薪資所得云云，
    亦無可採。（六）又「……營業人租用汽車載運員工上下班
    ，係屬購買供本業或附屬業務使用之勞務，其有關之進項稅
    額，除依上開規定不得扣抵外，應准予扣抵。」固經財政部
    79年7月4日台財稅第790178955號函釋在案，惟上開函釋係
    以營業人因業務需要而租用汽車，供本業或附屬業務使用之
    勞務為要件，本件永達公司僅係名義上之承租人，實際係由
    上訴人租賃及使用車輛，並非永達公司租賃車輛供上訴人使
    用，而係上訴人私人支出供私人使用，已如前述，尚難認係
    永達公司租賃車輛供本業或附屬業務使用，自無上開函釋適
    用之餘地。（七）綜上所述，被上訴人此部分之處分（含復
    查決定，但不包括罰鍰部分），並無不法，此部分訴願決定
    予以維持，亦無不合等語，因將此部分訴願決定及原處分均
    予維持，駁回上訴人之訴。
五、本院查：（一）上訴人主張依財政部95年函釋所定，保險業
    務員因為所屬公司招攬保險業務而發生之成本費用，其屬保
    險公司之營業費用者，不宜由保險業務員自行吸收或負擔，
    成為業務員薪資之一部分，原審判決亦是認，惟卻以薪資所
    得沒有核實認列對應費用之觀念，將系爭屬公司費用之勞務
    支援部分歸屬業務員薪資所得，自屬違背法令乙節。經查原
    審依調查證據之辯論結果，以系爭車輛係由上訴人自行與車
    商確認車種、車價及分期付款期數後，再由上訴人、出租車
    輛公司共同簽訂租賃契約，車輛保證金係由上訴人支付，上
    訴人在完成扣薪同意書後，永達公司按月從上訴人薪資中扣
    取租金，並由上訴人實際使用及保管系爭車輛。系爭租賃合
    約承租人之違約風險顯然已完全由上訴人所負擔，永達公司
    雖形式上列名租賃契約之承租人，惟並未承擔任何承租人違
    約風險；且系爭車輛實際係由上訴人支付租金，由上訴人使
    用收益，自租賃之效力觀察出租人及上訴人之權利義務內容
    ，上訴人負有租金支付義務、租賃物保管義務及租賃債務擔
    保義務，上訴人雖於租賃契約列名保管人，實質上為系爭車
    輛之承租人，永達公司僅係租賃契約名義上之承租人，實際
    並未承租系爭車輛等由，認定系爭租車費用實質上應屬上訴
    人取自永達公司之薪資所得，核其認定與卷內證據並無不合
    ，且與經驗法則及論理法則無違，故前述上訴意旨自無可採
    。（二）按「刑事判決所認定之事實，及其所持法律上見解
    ，並不能拘束本院。本院應本於調查所得，自為認定及裁判
    。」本院著有44年判字第48號判例可循。又本院32年判字第
    18號判例係謂：「司法機關所為之確定判決，其判決中已定
    事項，若在行政上發生問題時，行政官署不可不以之為既判
    事項而從其判決處理，此為行政權與司法權分立之國家一般
    通例。」即此判例係闡述法院之確定判決所認定事項對行政
    機關之效力。至行政法院應本於調查所得自行認定事實，不
    受刑事判決認定事實之拘束，已如上述。故上訴意旨主張之
    臺北地檢署檢察官96年度偵字第2347號不起訴處分書，雖對
    永達公司負責人吳文永違反稅捐稽徵法等案為不起訴處分，
    行政法院亦不受該不起訴處分書所認定事實之拘束，況其並
    非法院之確定判決，更與本院32年判字第18號判例所闡述者
    有別。故上訴意旨執本院32年判字第18號判例主張原判決應
    受上述不起訴處分書所認定事實之拘束，進而指摘原判決違
    法云云，並無可採。（三）再本件原判決係依調查證據之辯
    論結果，而認系爭所得實質上應屬上訴人自永達公司獲致之
    薪資所得，進而將原處分予以維持，故此認定核與永達公司
    之計薪方式無涉。且就永達公司而言，亦僅是營業費用科目
    之變更，並不影響其所列報費用之總額。故上訴意旨以系爭
    所得屬永達公司各利潤中心之必要費用為前提，主張因上訴
    人之薪資為個人薪酬及組織報酬減除支應歸屬利潤中心之各
    項必要費用後餘額之合計數，指摘原判決將直接歸屬至各業
    務同仁利潤中心之必要業務費用，認定非屬永達公司營業費
    用，違反租稅中立原則云云，自無可採。另本件因認上訴人
    方為系爭車輛之真正承租人，進而謂系爭所得為上訴人之薪
    資所得，故核定上訴人有系爭所得，自無違反收付實現原則
    。此外，上訴意旨所為原判決之認定有違實質課稅原則及平
    等原則之指摘，無非係就原審之事實認定事項為爭議，依上
    揭所述，並無可採。（四）又按「保險業務員因為所屬公司
    招攬保險業務而發生之文具用品費、差旅費、郵電費、印刷
    費及廣告費、交際費、訓練費、交通及油料費等，依據現行
    所得稅法規定，其屬保險公司之營業費用者，可由保險公司
    依營利事業所得稅查核準則有關規定檢據依費用性質核實列
    報，不宜約定由保險業務員自行吸收或負擔，並併同薪資給
    付，成為業務員薪資之一部分，而由保險公司逕以『薪資支
    出』科目列支。」固經財政部95年函釋在案，惟此函釋所稱
    「不宜約定由保險業務員自行吸收或負擔，並併同薪資給付
    」一節，係以該等支出確屬保險業務員為所屬公司招攬保險
    業務而發生之營業費用為前提。而系爭所得實質上應屬上訴
    人之薪資，並非上述財政部95年函釋所稱屬保險業務員為所
    屬公司招攬保險業務發生之營業費用，故本件事實核與財政
    部95年函釋有別。是原判決認無此函釋之適用，即無不合。
    至被上訴人雖曾以96年6月5日財北國稅審二字第0960201843
    號函，就與本件相關部分函復臺北地檢署略謂：「……四、
    保險經紀公司之員工，如為所屬公司招攬業務而以公司名義
    購置車輛……則其分期給付車商之價金，……該公司應以該
    資產之實際成本，按所得稅法及查核準則規定之方法以及耐
    用年數計提折舊。另該員工如係以公司名義租賃車輛，其分
    期給付車商之租金（不含保證金），得依查核準則第74條第
    3款第2目之5規定認屬為交通費，……至員工如以員工自己
    名義租購車輛，則該扣付款應視為員工基於僱傭關係而取得
    之各種補助費或給與，故保險經紀公司應以薪資支出列支，
    並依法併同員工薪資所得依率扣繳稅款。」然此函係分別就
    不同形式之事實為相關法令之說明，尚非就已經實質認定後
    之個案為判斷，自不生上訴意旨所主張違反本院89年度判字
    第699號判決所揭示：不得就業經查定確定之案件憑藉新見
    解重為較不利於當事人之查定處分情事。另稽徵機關是否認
    列使用系爭車輛所生之停車費或回數票為永達公司之營業費
    用，核屬該等費用是否為永達公司經營本業或附屬業務費用
    之事實認定問題，與系爭所得是否為薪資所得之認定並無影
    響。故上訴意旨據以指摘原判決違法云云，亦無可採。（五
    ）綜上所述，上訴人之主張均無可採。原判決將此部分訴願
    決定及原處分均予維持，而駁回上訴人在原審之訴，核無違
    誤。上訴論旨指摘原判決違背法令，求予廢棄，為無理由，
    應予駁回。
六、據上論結，本件上訴為無理由。依行政訴訟法第255條第1項
    、第98條第1項前段，判決如主文。
中　　華　　民　　國　　100　 年　　5　　 月　　19　　日
                    最高行政法院第五庭
                        審判長法官　藍　獻　林
                              法官　廖　宏　明
                              法官　姜　素　娥
                              法官　林　文　舟
                              法官　胡　國　棟

以  上  正  本  證  明  與  原  本  無  異
中　　華　　民　　國　　100　 年　　5　　 月　　20　　日
　　　　　　　　　　　　　　　書記官　彭　秀　玲